---
title: "Mappeoppgave 2"
output: pdf_document
---

```{r setup, include=FALSE}
knitr::opts_chunk$set(echo = FALSE)
library(tidyverse)
library(dplyr)
library(ggplot2)
library(jsonlite)
library(ggrepel)
```

## Oppgave 1

```{r}
url <- fromJSON("https://static01.nyt.com/newsgraphics/2021/12/20/us-coronavirus-deaths-2021/ff0adde21623e111d8ce103fedecf7ffc7906264/scatter.json")
```

Vi starter med å laste ned JSON-fila og lagrer det i et datasett som vi kaller url.

```{r}
url$name <- state.abb[match(url$name, state.name)]
url[is.na(url)] <- "DC"
```

Deretter endrer vi navnene i datasettet til forkorteelser av statene slik at det ikke blir for mye tekst på figuren.
Vi plotter inn datasettet og omgjør andelen av vaksinerte til prosent på x-aksen og får denne figuren:

```{r}
url %>%
  ggplot(aes(fully_vaccinated_pct_of_pop, deaths_per_100k)) +
  geom_point(size = 3.5, pch = 20, col="darkslategray4", alpha = 0.5) +
  geom_text_repel(aes(label = name)) +
  scale_x_continuous(labels = scales::percent, limits=c(0.45, 0.80), breaks=seq(0.45, 0.80, by = 0.05)) +
  labs(title="Covid-19 deaths since universal adult vaccine eligibility compared with vaccination rates",
       x ="Share of total population fully vaccinated",
       y = "20 avg. Monthly deaths per 100,000") +
  theme_bw()
```

## Oppgave 2

Vi bruker lm-formelen og får denne figuren:

```{r}
lm(deaths_per_100k ~ fully_vaccinated_pct_of_pop, url)

url %>%
  ggplot(aes(fully_vaccinated_pct_of_pop, deaths_per_100k)) +
  geom_point(size = 3.5, pch = 20, col="darkslategray4", alpha = 0.5) +
  geom_smooth(method = lm, alpha = 0, col = "red1") +
  geom_text_repel(aes(label = name)) +
  scale_x_continuous(labels = scales::percent, limits=c(0.45, 0.80), breaks=seq(0.45, 0.80, by = 0.05)) +
  labs(title="Covid-19 deaths since universal adult vaccine eligibility compared with vaccination rates",
       x ="Share of total population fully vaccinated",
       y = "20 avg. Monthly deaths per 100,000") +
  theme_bw()
```

Som vi ser er det en klar sammenheng mellom vaksinasjonsandelen i de forskjellige statene og antall dødsfall. Vi ser at dødeligheten synker jo større andel av befolkningen i delstatene er vaksinert, det er også viktig å fremheve at dødstallene er omgjort til antall døde per 100.000 innbyggere for å vise et riktigere bilde av dødeligheten i delstatene med lav befolkning. 